【裁判字號】    89,上訴,2540
【裁判日期】    890613
【裁判案由】    偽造有價證券
【裁判全文】
臺灣高等法院刑事判決                          八十九年度上訴字第二五四０號
    上  訴  人  臺灣板橋地方法院檢察署檢察官
    被      告  丙○○
右上訴人因被告偽造有價證券案件，不服臺灣板橋地方法院八十九年訴字第一二三號
，中華民國八十九年六月十三日第一審判決（起訴案號：臺灣板橋地方法院檢察署八
十八年度偵緝字第一五０七號）提起上訴，本院判決如左：
    主      文
上訴駁回。
    理      由
一、公訴意旨略以：被告丙○○前於民國八十三年間，因犯賭博罪，經台灣台北地方
    法院判處有期徒刑六月確定，於八十三年十月十二日易科罰金執行完畢，仍不知
    悔改，明知其於不詳時間、地點，自某不詳姓名年籍之人取得發票人甲○○、發
    票日八十六年八月一日、付款銀行台北區中小企業銀行（現為台北國際商業銀行
    ）、支票號碼ＰＺ0000000號、面額新台幣（下同）五十七萬元之支票係
    屬發票人印鑑不符屆期無法兌現之偽造支票，仍於八十五年間，在台北市○○○
    路、敦化南路附近交付予乙○○，以清償債務。乙○○嗣於八十五年十一月間，
    將上開支票交付予楊讚榮，詎屆期提示因印鑑不符而退票，始查悉上情。因認被
    告丙○○涉有刑法第二百零一條第二項之行使偽造有價證券罪嫌云云。
二、公訴意旨認被告丙○○涉有前揭犯行，無非係以被害人甲○○及證人乙○○之證
    詞、台北國際商業銀行八十八年十一月十六日八八北商銀南港字函所附支票存款
    開戶申請書、及被告前後供述不一等為其論據；訊據被告丙○○則堅決否認有前
    揭犯行，並辯稱：伊從來沒有拿過甲○○的支票，亦未拿甲○○的支票給乙○○
    等語。
三、按犯罪事實應依證據認定之，無證據不得推定其犯罪事實，又不能證明被告犯罪
    者，應諭知無罪之判決，刑事訴訟法第一百五十四條、第三百零一條第一項定有
    明文。所謂認定犯罪事實之證據，係指足以認定被告確有犯罪行為之積極證據而
    言，該項證據自須適合於被告犯罪事實認定，始得採為斷罪資料。又苟未能發現
    相當證據，或證據不足以證明，自不能以推測或擬制之方法，以為裁判基礎，亦
    分別有最高法院二十九年度上字第三一０五號及同院四十年度台上字第八六號判
    例意旨可資參照。
四、經查：（一）、右揭發票人為甲○○之支票，係遭不詳姓名之人偽造之支票，業
    據被害人甲○○於偵查中指訴明白（參八十八年度偵緝字一五０七號偵查卷宗第
    四十七頁），系爭偽造之支票係乙○○於八十五年十一月間交付與楊讚榮以清償
    借款之情，業據證人楊讚榮於偵查中證述屬實（參八十七年度偵字第二二七四號
    偵查卷宗第二十二頁背面）並有偽造之支票及退票理由單影本各一紙在卷可按（
    參同上偵查卷宗第三頁、第四頁）；（二）、證人乙○○固坦承系爭甲○○支票
    係其交付予楊讚榮，惟先證稱：該支票是綽號「不吉」的男子交付給伊的，因為
    「不吉」當時向伊借錢云云（參八十七年度偵字第二二七四號偵查卷宗第二十二
    頁背面），復又改稱：該支票是被告給伊的，因伊與被告合夥開電玩店，拆夥後
    被告應給伊四百萬元，才交付給伊這些支票云云（參八十七年度偵字第二二七四
    號偵查卷宗第三十三頁背面），嗣又證稱：該支票是因為賭博，被告欠伊朋友錢
    ，因為朋友係伊介紹認識的，所以被告就簽發支票給伊云云（參八十八年度偵緝
    字第一五０七號偵查卷宗第三十四頁反面），其所為支票如何來自被告之證詞，
    前後不一，已有瑕疵可指，而不足遽信。又證人乙○○於原審調查庭時提出證人
    陳秋進證明系爭甲○○支票係被告所交付等情，惟經原審對於證人乙○○、陳秋
    進隔離訊問後，證人陳秋進證稱：在三、四年前，被告有拿支票到林森北路的公
    司給乙○○，當時伊只有看到被告拿支票給乙○○，被告拿了十幾張的支票約七
    、八百萬元給乙○○，乙○○有拿二張叫伊拿給楊讚榮，其餘伊就不知道了，系
    爭甲○○的支票背面的「乙○○」背書是伊交給楊讚榮時由伊幫乙○○代簽的云
    云（參原審刑事卷宗第四十一頁正、反面），惟證人乙○○則證稱：因先前在敦
    化南路的公司被告和一位叫「阿進」的人和伊朋友玩天九牌，被告和「阿進」輸
    ，過了好幾天之後，被告及「阿進」先後拿支票至林森北路的另一家公司來給伊
    ，大約三百多萬元，陳秋進有看到他們拿支票給伊，而且伊把支票交給陳秋進，
    叫他拿去給那些贏錢的朋友，當時伊是叫陳秋進把支票交給綽號「嘉村」、「傻
    龍」、「正吉」，因之前伊也有欠楊讚榮錢，所以伊有叫陳秋進拿支票給他，支
    票背面有背書一個「吉」字的就是被告給伊的云云（參原審刑事卷宗第三十九頁
    反面、第四十頁正面），其二人就被告如何拿支票給乙○○，支票金額多少及支
  票如何處置等細節，互不相符，而證人乙○○上開所證其係欠楊讚榮錢，叫陳秋
    進拿給楊讚榮等情，亦與證人楊讚榮於檢察官提出告訴時，指乙○○本件偽造支
    票向其調借資金一節不符（參八十七年度偵字第二二七四號偵查卷宗第一頁反面
    ），益徵證人乙○○所證稱系爭支票係被告所交付之詞，委無足採。縱認被告曾
    有交付支票予證人乙○○之事實，惟觀諸系爭甲○○之支票背面，除有「乙○○
    」之背書外，並未有「不吉」，或「吉」等字樣之背書，與證人乙○○所稱支票
    背面有背書一個「吉」字的就是被告給伊的之特徵亦不相符，證人乙○○與陳秋
    進之證詞，殊難證明本件偽造之支票即係被告所交付予乙○○之支票；（三）、
    被告丙○○雖曾於偵查中辯稱：伊不認識乙○○，伊沒有拿支票給乙○○云云（
    參八十八年度偵緝字第一五０七號偵查卷宗第三十頁正、反面），復又改稱：伊
    認識乙○○，上次伊沒有看到人，所以才說不認識他，支票不是伊拿給乙○○的
    ，是一位綽號「阿進」的朋友賭博欠乙○○錢云云（參八十八年度偵緝字第一五
    ０七號偵查卷宗第三十四頁背面），被告前後供詞雖有不一，惟被告始終否認支
    票係其所交付，自不得僅以其前後不一之供詞，即謂被告有交付系爭甲○○支票
    予乙○○之行為；（四）、至卷附台北國際商業銀行八十八年十一月十六日八八
    北商銀南港字函所附支票存款開戶申請書（參八十八年度偵緝字第一五０七號偵
    查卷宗第四十三頁至第四十四頁）及被害人甲○○之證詞（參八十八年度偵緝字
    第一五０七號偵查卷宗第四十七頁正、反面），均僅能證明系爭甲○○之支票帳
    戶非由甲○○本人所開設，並無法確知究竟由誰冒名開戶，甚或與被告有何關聯
    ，實難遽採為不利被告之認定。
五、綜上所述，被害人甲○○及證人乙○○之證詞、台北國際商業銀行八十八年十一
    月十六日八八北商銀南港字函所附支票存款開戶申請書，均不足證明系爭甲○○
    支票係被告所交付，被告所辯，尚堪採信，此外復查無其他積極證據足資證明被
    告有前揭公訴意旨所指之犯行，自屬不能證明被告犯罪。原審因而以不能證明被
    告犯罪，而為被告無罪諭知，於法並無不合。公訴人上訴意旨仍執前詞，指摘原
    判決不當，為無理由，應予駁回。
六、被告經合法傳喚，無正當理由不到庭，爰不待其陳述，逕為判決。
據上論斷，應依刑事訴訟法第三百六十八條、第三百七十一條，判決如主文。
本案經檢察官劉靜婉到庭執行職務。
中      華      民      國    八十九    年      十      月   二十三     日
                              臺灣高等法院刑事第十五庭
                                  審判長法  官  房  阿  生
                                        法  官  胡  泉  田
                                        法  官  鄧  振  球
右正本證明與原本無異。
如不服本判決應於收受送達後十日內向本院提出上訴書狀，其未敘述上訴之理由者並
得於提起上訴後十日內向本院補提理由書（均須按他造當事人之人數附繕本）。
                                        書記官  洪  秋  帆
中      華      民      國    八十九    年      十      月   二十五     日


司法院資訊處製作；財團法人民間司法改革基金會備份。
